【裁判字號】    89,上訴,1251
【裁判日期】    890809
【裁判案由】    毒品危害防制條例
【裁判全文】
臺灣高等法院臺中分院刑事判決          民國八十九年度上訴字第一二五一號
    上  訴  人
    即  被  告  丙○○
    指定辯護人  本院公設辯護人  乙○○
右上訴人因違反毒品危害防制條例案件，不服臺灣臺中地方法院中華民國八十九年五
月二十六日第一審判決（民國八十九年度訴字第七四六號，起訴案號：臺灣臺中地方
法院檢察署民國八十九年度偵字第一九○六號），提起上訴，本院判決如左：
    主      文
原判決撤銷。
丙○○連續販賣第二級毒品，處有期徒刑柒年陸月。
扣案之第二級毒品安非他命壹小包（毛重壹點壹玖公克、驗餘淨重零點柒玖公克）沒
收銷燬之；販賣第二級毒品所得新台幣伍仟元沒收，如全部或一部不能沒收時，以其
財產抵償之。
    事      實
一、丙○○基於販賣毒品營利之概括犯意，先於民國（下同）八十九年一月十二日，
    在洪淑芬租住之臺中市○○路四三七號嘉豪飯店七○八室，以新台幣（下同）二
    千五百元之價格販賣第二級毒品安非他命一小包（約一公克）與洪淑芬。嗣因洪
    淑芬有心脫離毒品危害，乃於同年月十九日經由綽號「阿全」之友人向桃園縣警
    察局平鎮分局宋屋派出所自首，並供出其租住之前開飯店房間經常有人前來交易
    毒品。宋屋派出所警員為查緝丙○○販賣毒品犯行，乃於同年月二十一日偕同洪
    淑芬至嘉豪飯店，由洪淑芬在該飯店七○八室內以電話分別聯絡丙○○、俞天德
    前來該處交易毒品，警員則在該飯店內埋伏而伺機加以逮捕。嗣丙○○及俞天德
    於當日十九時許分別依約前來，雙方談妥交易數量及價格後（每一小包約一公克
    之安非他命售價二千五百元），因俞天德未帶錢，乃由洪淑芬借與二千百五元後
    交付與丙○○，丙○○即交付安非他命一小包與俞天德。埋伏警員見有毒品交易
    情事，旋即入內加以逮捕，當場在俞天德手上扣得向丙○○購買之安非他命一小
    包（毛重一．一九公克，驗餘淨重○．七九公克），在丙○○手上扣得俞天德交
    付之二千五百元，及自丙○○之褲管掉落而非供販賣之安非他命一小包（毛重○
    ．九四公克、驗餘淨重○．五○公克）、丙○○所有供施用安非他命所用之吸食
    器一組。（丙○○、俞天德施用毒品部份，由臺灣臺中地方法院檢察署檢察官另
    案聲請本院裁定交付觀察勒戒）
二、案經桃園縣警察局平鎮分局報請臺灣台中地方法院檢察署檢察官偵查起訴。
    理      由
一、訊據上訴人即被告（下稱被告）丙○○矢口否認有何右揭販賣安非他命犯行，辯
    稱：伊雖於八十九年一月十二日及同年月二十一日，分別持安非他命各一小包至
    洪淑芬前開租住處交給洪淑芬，但均是洪淑芬託伊向綽號「何田」、「小林」之
    人購買，並非伊所販賣。伊不認識俞天德，八十九年一月二十一日當天並未販賣
    毒品給俞天德，被警員查扣之二千五百元，是洪淑芬託伊購買安非他命所墊的錢
    云云。惟查：
（一）扣案之白色結晶體二小包，經原審囑託內政部警政署刑事警察局鑑定結果，均
      檢出第二級毒品甲基安非他命成分，有該局八十九年四月十五日刑鑑字第四七
      四七七號鑑驗通知書在卷可稽。
（二）被告分別於事實欄所示時地販賣安非他命與洪淑芬、俞天德之情，業據洪淑芬
      、俞天德於警訊、檢察官偵訊時供述明確；又被告如何與洪淑芬聯絡交易毒品
      ，及被告與俞天德交易毒品後當場為警查獲之情，復據警員林明信於原審審理
      時證述綦詳，並有前開安非他命二包、現場取出之現金二千五百元、及施用安
      非他命所用之吸食器一組等物扣案可資佐憑。
（三）被告雖以該二次交付與洪淑芬之安非他命，均是洪淑芬委託被告向綽號「何田
      」、「小林」之人購買，非被告所賣云云置辯；而洪淑芬嗣後於原審審理時亦
      附和其詞，證述確實是因找不到「何田」才託被告代為購買云云（見原審八十
      九年三月三十一日訊問筆錄）。然查：洪淑芬於八十九年一月十九日向桃園縣
      警察局平鎮分局宋屋派出所報案時，已明確指認被告曾至其前開租住處販賣毒
      品，且其於八十九年一月十二日曾向被告購買一小包安非他命等情，此有偵訊
      （調查）筆錄附卷可參（見偵查卷第二十七頁）。而洪淑芬與被告素無怨隙，
      此為被告所自承，其應無故為誣陷被告之理，況警員嗣後亦循洪淑芬供陳之線
      索查獲被告，足見洪淑芬當時指證被告販毒之情，顯非虛妄，其嗣後所述委託
      被告代為購買安非他命，顯係迴護被告之詞，不足採認。又被告對為警自其手
      中查獲之二千五百元之用途，於警訊中供陳：「因我所有之音響託付洪女代修
      ，所以拿修理費給洪女」（見偵查卷第十五頁正面）；於原審審理時分別供稱
      ：二千五百元不是俞天德買安非他命的錢，是伊欠洪淑芬一千三百元，及伊有
      一台ＣＤ託她修理，她說材料費約一千元，伊才從口袋拿出二千五百元要給洪
      淑芬（見原審八十九年三月二十一日訊問筆錄）；手上的二千五百元，不是毒
      品交易的錢，而是洪淑芬託伊買安非他命所墊的錢（見原審八十九年五月十八
      日審判筆錄），其先後供述並不一致；再被告自承為警查獲後始知洪淑芬為女
      性（見原審八十九年五月十八日審判筆錄），顯見二人並不熟稔，而販賣第二
      級毒品之刑責至重，被告若非販賣毒品而有利可圖，衡情當無甘冒可能遭警查
      緝而判處重刑之危險，多次代洪淑芬購買安非他命並送至其租住處供其施用。
      故依前述各情綜合以觀，可見被告所辯上情，無非畏罪卸責之詞，不足採信。
（四）本案事證已臻明確，認無再予傳訊洪淑芬之必要，附此明。綜上所述，本件
      事證明確，被告犯行堪以認定，應予依法論科。
二、按安非他命為毒品危害防制條例第二條第二項第二款所規定之第二級毒品。核被
    告第一次販賣行為，係犯該條例第四條第二項之販賣第二級毒品既遂罪。其第二
    次販賣行為，係犯該條例第四條第五項、第二項之販賣第二級毒品未遂罪。其販
    賣前持有安非他命之低度行為，為販賣之高度行為所吸收，不另論罪。先後二次
    販賣第二級毒品犯行，時間緊接，犯罪構成要件相同，顯係基於概括犯意反覆為
    之，應依連續犯之規定以一罪論，並加重其刑，法定刑無期徒刑部分則不得加重
    。原審對於被告予以論罪科刑，固非無見，惟查本件第二次販賣行為，買受人雖
    無實際購毒之真意，但被告既有販毒之故意，且依約攜帶毒品前往交付，即已著
    手實施販毒之行為；惟買受人原無買受毒品之意思，其虛與被告買賣毒品，意在
    協助警察辦案，以求人贓俱獲，故形式上雙方縱已約定交付毒品及價金，但因警
    察埋伏在側，伺機逮捕，事實上其二人不能真正完成買賣毒品之行為。因此，被
    告此次行為係犯毒品危害防制條例第四條第五項、第二項販賣第二級毒品未遂罪
    ，原審認係成立販賣第二級毒品既遂罪，即有未合，被告上訴意旨否認犯罪，恣
    意指摘原判決不當，雖無足取，然原判決既有上述可議之處，即屬無可維持，仍
    應由本院將原判決予以撤銷改判，爰審酌被告曾有施用毒品之不良素行（參被告
    全國前案紀錄表），販賣毒品對他人身心及整體社會安全均致生嚴重危害，惡性
    非輕，犯後否認犯行，未有悔意，販賣毒品之次數及所得僅有五千元等一切情狀
    ，量處如主文第二項所示之刑，以資懲儆。自俞天德手中扣得之安非他命一包（
    毛重一．一九公克，驗後淨重○．七九公克），係被告販賣毒品所用，不問屬於
    犯人與否，應依毒品危害防制條例第十八條第一項規定宣告沒收銷燬之。至於自
    丙○○之褲管掉落而遭扣押之安非他命一小包（毛重○．九四公克、驗餘淨重○
    ．五○公克）及吸食器一組，雖為被告所有，但並無證據證明係供販賣毒品所用
    ，與本案尚無關連。而沒收為從刑，依「從刑依附主刑」之原則，該安非他命一
    小包及吸食器一組，即難於本案中遽以宣告沒收，附予敘明。另被告二次販賣安
    非他命所得之財物共五千元，雖其中於八十九年一月十二日販賣與洪淑芬所得之
    二千五百元未經扣案，但不能證明已經滅失，均應依毒品危害防制條例第十九條
    第一項規定宣告沒收，如全部或一部不能沒收時，以其財產抵償之。
三、被告於八十九年一月十二日販賣安非他命一小包與洪淑芬部分，雖未經檢察官提
    起公訴，惟與起訴經判決有罪部分，有連續犯之裁判上一罪關係，已如前述，為
    起訴效力所及，自應併予審理判決，併此敘明。
四、據上論斷，應依刑事訴訟法第三百六十九條第一項前段、第三百六十四條、第二
    百九十九條第一項前段，毒品危害防制條例第四條第二項、第十八條第一項、第
    十九條第一項，刑法第十一條前段、第五十六條，判決如主文。
本案經檢察官甲○○到庭執行職務。
中      華      民      國    八十九     年      八     月      九      日
                                  臺灣高等法院臺中分院刑事第四庭
                                        審判長法  官  吳  重  政
                                              法  官  龔  永  昆
                                              法  官  劉  登  俊
右正本證明與原本無異。
如不服本判決應於收受送達後十日內向本院提出上訴書狀，其未述上訴之理由者並
得於提起上訴後十日內向本院補提理由書（均須按他造當事人之人數附繕本）。
                                              書記官  郭  文  華
中      華      民      國    八十九     年      八     月      十      日
附錄：
毒品危害防制條例第四條第二項：
製造、運輸、販賣第二級毒品者，處無期徒刑或七年以上有期徒刑，得併科新台幣七
百元以下罰金。
                                                                        Ｃ


司法院資訊處製作；財團法人民間司法改革基金會備份。
